【裁判字號】    95,重上,234
【裁判日期】    951205
【裁判案由】    損害賠償等
【裁判全文】
臺灣高等法院民事判決                 95年度重上字第234號
上  訴  人  乙○○
訴訟代理人  林富村律師
被  上訴人  甲○○
訴訟代理人  羅明宏律師
上列當事人間請求損害賠償等事件，上訴人對於中華民國95年3
月30日臺灣臺北地方法院94年度重訴字第1438號第一審判決提起
上訴，本院於95年11月21日言詞辯論終結，判決如下：
    主      文
上訴駁回。
第二審訴訟費用由上訴人負擔。
    事實及理由
一、上訴人主張：訴外人丙○○與被上訴人前合夥投資在越南設
    立利祥貿易進出口有限公司（下稱利祥公司）及平隆農場，
    丙○○於民國86年12月23日，將投資權利以美金30萬元讓與
    上訴人。嗣兩造因合夥所生爭執，於臺灣宜蘭地方法院（下
    稱宜蘭地院）89年度重訴字第23號民事事件成立調解，約定
    上訴人同意將利祥公司及平隆農場股權全部讓與被上訴人，
    被上訴人願給付上訴人新台幣525萬元。後兩造復因前開爭
    執，於89年12月5日簽訂和解書，其中第1條約定，被上訴人
    與丙○○投資於利祥公司及平隆農場共計美金32萬8,000元
    ，上訴人於86年12月23日向丙○○購買前開投資農場，並經
    賴文隆交與上訴人投資美金32萬8,000元匯水單為憑，由上
    訴人繼續投資。第2條約定，被上訴人與丙○○於82年間陸
    續在越南投資經營農場500甲種植樹薯，由被上訴人全權處
    理。詎上開和解書簽訂後迄今，被上訴人從未分配獲利於上
    訴人，上訴人以起訴狀繕本之送達，為聲明退夥之意思表示
    ，並請求被上訴人返還所投資之美金32萬8,000元中之美金9
    萬5,000元，及被上訴人自82年起經營平隆農場種植樹薯500
    甲，嗣擴大為1,000甲，至今已有12年，每年至少獲利美金9
    萬元，上訴人有平隆農場1/2股權，僅請求83至89年間平隆
    農場每年1/3之獲利即美金3萬元，6年共美金18萬元，以上
    被上訴人共積欠上訴人美金27萬5,000元，折合新台幣915萬
    7,500元，爰依和解書第1、2條之約定，及民法第737、709
    條，請求被上訴人給付上訴人新台幣915萬7,500元，及自起
    訴狀繕本送達翌日起至清償日止，按年息5%計算之利息。並
    願供擔保，請准宣告假執行。原審為上訴人敗訴之判決，上
    訴人不服提起上訴，於本院聲明：(一)原判決廢棄。(二)被上訴
    人應給付上訴人新台幣915萬7,500元及自起訴狀繕本送達之
    翌日起至清償日止，按年息5%計算之利息。(三)第2項願供擔
    保，請准宣告假執行。
二、被上訴人則以：上訴人受讓訴外人丙○○之投資金額共美金
    32萬8,000元，其中美金23萬3,000元前以宜蘭地院89年度重
    訴字第23號起訴，餘額美金9萬5,000元另訴請損害賠償（即
    侵占股款事件，宜蘭地院89年訴字第27號），二者均已在宜
    蘭地院89年重訴字第23號成立調解，約定上訴人同意讓與利
    祥公司及農場之全部股權予被上訴人，被上訴人願給付上訴
    人新台幣525萬元，兩造間全部債權債務關係已消滅。系爭
    和解書第1條所述事實乃原宜蘭地院89年重訴字第23號之事
    實，並未再創設新的合夥關係，兩造間已無任何債權債務關
    係。至兩造另行簽訂和解書僅為配合兩造各自撤回訴訟之目
    的而簽立，並未創設新的法律關係，上訴人主張其依和解書
    第1、2條約定，上訴人在利祥公司及平隆農場之投資仍然存
    在，請求被上訴人返還所投資之美金32萬8,000元中之美金9
    萬5,000元，及請求被上訴人給付農場自83至89年之獲利美
    金18萬元，顯屬無據等語，資為抗辯。於原審聲明：上訴人
    之訴及假執行之聲請均駁回；如受不利益之判決，願供擔保
    ，請准宣告免為假執行。於本院聲明：上訴駁回。如受不利
    之判決，願供擔保請准宣告免為假執行。
三、經查，被上訴人原與訴外人丙○○共同投資越南利祥公司及
    平隆農場，丙○○權利為175/500。上訴人於86年12月23日
    向丙○○購買前開投資股份。89年2月15日，上訴人以被上
    訴人與訴外人張仕宗將屬利祥公司所屬河內ＩＣＩ油漆售與
    鄭棟榕，侵害丙○○權益，按上開股份比例，應賠償丙○○
    新台幣61萬6千元，伊受讓丙○○權利為由，請求被上訴人
    與張仕宗連帶賠償上開金額及加計法定遲延利息（即出售油
    漆所得事件，宜蘭地院89年度訴字第64號，訴外和解撤回）
    。上訴人復於同年月18日以被上訴人與訴外人張仕宗將屬合
    夥財產胡志明市新平郡駱龍君路36號3層樓房售與張立忠，
    侵害丙○○權益，按上開股份比例，應賠償丙○○新台幣22
    萬4千元，伊受讓丙○○權利為由，請求被上訴人與張仕宗
    連帶賠償上開金額及加計法定遲延利息（即房屋價差事件，
    宜蘭地院89年度宜簡字第76號，訴外和解撤回）。又上訴人
    於同年月21日起訴請求被上訴人返還合夥金美金23萬3,000
    元（即返還合夥金事件，宜蘭地院89年度重訴字第23號)，
    嗣兩造於89年11月16日成立調解，上訴人將股權以525萬元
    讓與被上訴人（下稱系爭調解），並另行起訴請求損害賠償
    美金9萬5,000元（即侵占股款事件，經宜蘭地院89年度訴字
    第27號判決上訴人勝訴，被上訴人提起上訴【本院89年度上
    字第763號】，旋撤回上訴確定）。兩造於返還合夥金事件
    即宜蘭地院89年度重訴字第23號進行中，於89年11月16日成
    立調解，調解內容為：「一原告（即上訴人）投資越南利祥
    貿易進口公司股權及利祥農場全部股權，原告同意全部讓與
    被告（即被上訴人）。二被告應給付原告新台幣525萬元。
    三被告同意原告取回台灣宜蘭地方法院提存所如後提存金（
    88 年度存字第）(一)531號…、(二)574號…、(三)499號…、(四)
    734號…、(五)89年度存字第393號…提存金。四原告同意被告
    領回台灣宜蘭地方法院提存所如後提存金：（88年度存字第
    ）(一)767號…(二)666號…(三)667號擔保金新台幣22萬4千元。(四)
    514 號擔保金新台幣61萬6千元。五被告同意第四項(一)至(三)
    擔保金由原告直接向台灣宜蘭地方法院提存所領取。六兩造
    其餘之請求均拋棄。七訴訟費用由兩造各自負擔。…」。調
    解筆錄作成後，上訴人復於同日於被上訴人與丙○○簽訂隱
    名合夥契約書上加註「出賣人乙○○前與丙○○投資股權全
    部讓與甲○○無誤。89年11月16日代理人張寶源。」。嗣兩
    造於同年12月5日簽立和解書，約定：「為雙方在越南國投
    資農場等損害賠償事件，甲（指上訴人）、乙（指被上訴人
    ）雙方達成和解條件如左：一乙方與丙○○投資於越南國利
    祥公司及平隆農場共計美金32萬8千元無誤。甲方於民國86
    年12 月23日向丙○○購買前開其投資農場，並經丙○○交
    與甲方投資美金32萬8千元正匯水單為憑，由甲方繼續投資
    。二乙方與丙○○確實於民國82年間陸續開始在越南國投資
    經營農場500甲種植樹薯。由乙方全權管理。三乙方出賣利
    祥貿易進出口公司所有越南國ＩＣＩ油漆…與鄭棟榕…乙方
    應將甲方應分配175/500股權…折合新台幣61萬6千元及利息
    ，乙方同意返還甲方（包括在利祥公司內）。四乙方出售…
    胡志明市○○○○○路36號3層樓房屋…低於原購價…甲方
    權利範圍175/500股計算差額為新台幣22萬4千元整及利息，
    乙方同意歸還甲方（包括在利祥公司內）。五乙方應撤回臺
    灣高等法院89年度上字第763號上訴…」。上訴人於簽立和
    解書同日向宜蘭地院撤回89年度訴字第64號出售油漆所得事
    件、89 年度宜簡字第76號房屋價差及本院89年上字第763號
    侵占股款事件等情，為兩造所不爭執，並有89年度重訴字第
    23號調解筆錄、和解書等件（見原審卷第15至18頁）附卷可
    參，且經本院調取宜蘭地院89年度重訴字第23號（即返還合
    夥金事件）、89年度重訴字第27號（即侵占股款事件）、臺
    灣臺北地方法院（下稱臺北地院）90年度訴字第3527號（內
    含宜蘭地院89年度訴字第64號出售油漆所得事件、89年宜簡
    字第76 號房屋價差事件）卷查核屬實，堪信為真。
四、上訴人主張依兩造間89年12月5日和解書為本件請求，被上
    訴人則以兩造已於宜蘭地院89年重訴字第23號返還合夥金事
    件中就兩造間之全部爭執於89年11月16日成立調解，故兩造
    間已無任何債權債務關係，89年12月5日為配合兩造各自撤
    回訴訟並取回提存金，遂簽立和解書等語為辯。是以本件首
    應審究者厥為上訴人提起本件請求是否為宜蘭地院89年度重
    訴字第23號調解效力所及？經查：
  (1)按解釋意思表示，應探求當事人真意，不得拘泥於所用之辭
    句，民法第98條定有明文，故解釋當事人之契約，應以當事
    人立約當時之真意為準，而真意何在，又應以過去事實及其
    他一切證據資料為斷定之標準，不能拘泥文字致失真意。最
    高法院39年台上字第1053號判例可資參照。
  (2)次按和解，係指當事人約定，互相讓步，以終止爭執或防止
    爭執發生之契約，民法第736條定有明文。有關兩造於宜蘭
    地院89年度重訴字第23號訴訟中所成立調解內容之範圍，兩
    造均陳稱已超過該案訴訟標的之範圍（見本院卷第125頁背
    面）。次查：系爭調解筆錄作成後，上訴人復於同日於被上
    訴人與丙○○簽訂隱名合夥契約書上加註「出賣人乙○○前
    與丙○○投資股權『全部讓與』甲○○無誤。89年11月16日
    代理人張寶源。」（見本院卷第55-1頁）。又查：被上訴人
    與訴外人丙○○等人投資設立利祥公司及農場，上訴人以美
    金30萬元向丙○○購買渠投資於利祥公司及農場股權（見本
    院卷第95頁），嗣兩造就利祥公司及農場相關投資發生爭執
    ，上訴人乃分別對被上訴人提起前述侵占股款、房屋價差、
    返還合夥金、出售油漆所得等訴訟，嗣兩造於宜蘭地院89年
    度重訴字第23號返還合夥金事件成立調解時，既有多起訴訟
    仍然繫屬法院，苟就全部訴訟事件和解終止爭執，與常情尚
    無不合。
  (3)上訴人請求被上訴人返還侵占股款事件，經宜蘭地院判決其
    勝訴，被上訴人提起上訴，上訴人委任林世超律師為第二審
    訴訟代理人，其間兩造為和解而同至林世超律師事務所商談
    ，被上訴人同意支付上訴人委任林世超為第二審訴訟代理人
    報酬4萬元，撤回相關訴訟及強制執行程序，林世超律師並
    已代擬撤回出售油漆所得及房屋價差事件起訴狀、撤回請求
    返還侵占股款事件上訴狀、撤回強制執行聲請狀及刑事告訴
    狀，而上訴人亦傳真告知林世超律師其和解附帶條件為「撤
    回89年度訴字第64號（即出售油漆所得事件）起訴、撤回89
    年度宜簡字第76號（即房屋價差事件）起訴、撤回…告訴，
    甲○○（被上訴人）同意乙○○（上訴人）取回宜蘭地方法
    院提存所5筆提存金…，甲○○提供其反擔保金4筆案號，其
    中525萬元由乙○○領取，甲○○應即撤回台灣高等法院89
    年度上字763號案（侵占股款事件）上訴，請林律師將甲○
    ○撤回上訴之狀紙寄出後將撤回狀及掛號證傳真與本人，以
    便撤回執行，以免強制執行費用…增加，乙○○取得前開款
    項後，將投資…利祥…公司及利祥農場…股權全部歸甲○○
    所有無誤」，林世超律師並將所擬和解書草案傳真被上訴人
    委任之羅明宏律師，和解書草案載明上訴人願將其利祥公司
    及利祥農場股權以525萬元讓與被上訴人，如被上訴人未能
    履行和解條件，其請求權則回復為745萬6千元，並約定於返
    還合夥金事件中制作和解筆錄，嗣林世超律師依據羅明宏律
    師修正內容，擬成和解內容，將上訴人提供反擔保金案號及
    金額列入，並載明「被告（被上訴人）同意由第四大項第(一)
    至第(三)項擔保金中525萬元由原告（上訴人）直接向提存所
    領取，做為支付第一大項（525萬元）付款方式」等情，已
    經上訴人自認，並有上訴人提出之委任契約、支票影本、撤
    回狀、和解條件傳真、和解書草案、和解內容附於該卷可稽
    （見本院90年度上易字第769號卷第128至154頁），足見兩
    造和解協商時，係以被上訴人向上訴人購買利祥公司及農場
    股權為基礎，兩造同意各自撤回起訴、上訴、強制執行及告
    訴，並各自取回擔保金，而以被上訴人所得取回擔保金中部
    原分擔保金由上訴人逕向宜蘭地院提存所領取抵付購買股權
    價金，兩造應有達成全部解決紛爭之意思。
  (4)本件調解係由宜蘭地院調解人陳本川進行調解，經兩次調解
    始為成立，調解目的是要一次解決股權紛爭，兩造已表明調
    解標的包括已上訴至高等法院之案件在內之全部案件，被上
    訴人於調解時要求上訴人將所有的案件撤回，調解成立時，
    本來約定訴訟費用各自負擔，但上訴人之配偶張寶傳表示已
    經支出2、30萬元訴訟費用，乃由被上訴人交付10萬元的即
    期支票予上訴人作為訴訟費用之補償等情，業據證人陳本川
    於臺北地院90年度訴字第3527號結證在卷（見該卷第58至59
    頁），堪認兩造於調解成立時，已對外表明就兩造間所有訴
    訟一次解決。
  (5)上開調解約定由被上訴人以525萬元向上訴人購買上訴人受
    讓自丙○○在利祥公司及農場全部股權，雖未載明兩造間全
    部訴訟事件之案號，惟相互同意各自取回上開訴訟中為假扣
    押、免為或撤銷假扣押所供之擔保金，而將提存案號詳載於
    系爭調解筆錄，已如前述。兩造既於調解成立時，相互同意
    取回前述訴訟所為假扣押、免為或撤銷假扣押所提存之擔保
    金，即已放棄各因假扣押、免為或撤銷假扣押所受損害之賠
    償請求權之受償擔保，衡諸常情，苟非兩造已就全部爭執達
    成和解，應不致於相互同意取回擔保金。
  (6)上開調解筆錄並載明被上訴人所得取回提存金，部分由上訴
    人逕向原法院提存所領取，供為被上訴人支付購買上訴人股
    權之價金，核與兩造調解前所為和解協議內容相符，則解釋
    系爭調解內容真意時，自應參照兩造協商和解過程中所達成
    之合意，而兩造於和解協商時，已達成全面解決紛爭協議，
    如前述，且系爭調解筆錄既已載明由被上訴人購買上訴人股
    權，各自取回提存之擔保金，仍應認兩造於系爭調解時，已
    就兩造關於本件投資相關紛爭達成全面解決之合意。
  (7)綜上，兩造於宜蘭地院89年度重訴字第23號調解時，既為解
    決兩造間關於本件越南國投資所引起相關紛爭而達成全面解
    決之合意。則本件請求雖非宜蘭地院89年度重訴字第23號事
    件原起訴請求之訴訟標的，惟乃為該事件中兩造達成合意之
    系爭調解效力所及。
五、上訴人主張依和解書第1、2條、民法第737條、第709條請求
    被上訴人返還投資美金32萬8,000元中之9萬5,000元及請求8
    3至89年間平隆農場每年1/3之獲利即美金3萬元，6年共美金
    18萬元，合計美金27萬5,000元，折合新台幣915萬7,500元
    及其法定遲延利息等語。被上訴人則以前揭情詞置辯。經查
    ：
  (一)兩造於89年11月16日在宜蘭地院89年度重訴字第23號事件成
    立調解既為解決兩造間關於本件越南國投資所引起相關紛爭
    而達成全面解決之合意，已如前述。嗣於89年12月5日雖簽
    立系爭和解書，和解書雖載明：「為雙方在越南國投資農場
    等損害賠償事件，甲（指上訴人）、乙（指被上訴人）雙方
    達成和解條件如左：一乙方與丙○○投資於越南國利祥公司
    及平隆農場共計美金32萬8千元無誤。甲方於民國86年12月2
    3日向丙○○購買前開其投資農場，並經丙○○交與甲方投
    資美金32萬8千元正匯水單為憑，由甲方繼續投資。二乙方
    與丙○○確實於民國82年間陸續開始在越南國投資經營農場
    500甲種植樹薯。由乙方全權管理。三乙方出賣利祥貿易進
    出口公司所有越南國ＩＣＩ油漆…與鄭棟榕…乙方應將甲方
    應分配175/500股權…折合新台幣61萬6千元及利息，乙方同
    意返還甲方（包括在利祥公司內）。四乙方出售…胡志明市
    新平郡龍君路36號3層樓房屋…低於原購價…甲方權利範圍1
    75/500股計算差額為新台幣22萬4千元整及利息，乙方同意
    歸還甲方（包括在利祥公司內）。五乙方應撤回臺灣高等法
    院89年度上字第763號上訴…。」。惟查：丙○○將其投資
    利祥公司及農場股權讓與上訴人，而上訴人復於89年11月16
    日在宜蘭地院89年度重訴字第23號返還和解金事件與被上訴
    人成立調解，調解內容明白記載：「一原告（即上訴人）投
    資越南利祥貿易進口公司股權及利祥農場『全部股權』，原
    告同意『全部讓與』被告（即被上訴人）。二被告應給付原
    告新台幣52 5萬元。…」，上訴人既已將受讓自丙○○投資
    越南國利祥公司及農場股權全部讓與被上訴人，上訴人自不
    得再依民法第709條隱名合夥規定向被上訴人主張因投資越
    南國利祥公司及農場聲明退夥請求返還投資美金32萬8,000
    元中之9萬5,000元及請求83至89年間平隆農場每年1/3之獲
    利即美金3萬元，6年共美金18萬元，合計美金27萬5,000元
    ，折合新台幣915萬7,500元及其利息。
  (二)兩造爭訟經年，各自聘請律師為訴訟代理人，系爭調解之成
    立屢經折衝，費時數次始能成立，為兩造所不爭，衡諸常情
    ，被上訴人自無未經律師代理，即草率簽名於上訴人所備妥
    之和解書上，而與上訴人另行簽訂給付的和解契約之可能。
    兩造就投資利祥公司及農場之紛爭既已全面和解解決，被上
    訴人辯稱伊簽系爭和解書只是確認先前調解書之內容，俾便
    上訴人撤回訴訟，並於和解書註明和解書所載給付均已包括
    在利祥公司內，表示該記載之給付已包括在上訴人讓與利祥
    公司股權525萬元之價金範圍內等情，應堪採信。從而，上
    訴人依據民法第737條和解規定請求被上訴人給付上開新台
    幣915萬7,500元及其利息，自屬無據。
  (三)查和解書第1條僅在陳述丙○○投資越南國利祥公司及平隆
    農場股權於86年12月23日讓與上訴人繼續投資之事實。第2
    條賴文隆與被上訴人確實於82年起陸續在越南國投資農場種
    植樹薯，由被上訴人全權管理之事實。該2條均僅在確認過
    去之事實，並未創設上訴人任何新的權利。再參酌和解書第
    3、4、5條約定及兩造於89年11月16日在宜蘭地院89年度重
    訴字第23號調解筆錄所載內容及兩造調解經過綜合觀察，益
    證被上訴人抗辯上開和解書係兩造於89年11月16日就全部債
    權債務調解成立之後，為便利兩造各自撤回訴訟取回提存金
    而書立，並無創設新的法律關係等語，應可採信。上訴人主
    張，委無可取。從而，上訴人依據和解書第1、2條約定請求
    被上訴人給付上開新台幣915萬7,500元及其利息，自屬無據
    。
  (四)綜上，上訴人所提出之和解書並未創設新的法律關係，而僅
    為配合雙方調解成立後各自撤回訴訟、取回提存金之目的而
    簽立，和解書第1、2條內容已包含在宜蘭地方法院89年度重
    訴字第23號調解內容，上訴人對被上訴人並未因和解書之簽
    立而有任何請求權存在。其請求被上訴人給付上開新台幣91
    5 萬7,500元及其遲延利息，為無理由，應予駁回。
六、綜上所述，上訴人主張被上訴人應返還所投資之美金32萬8,
    000元中之美金9萬5,000元，及經營平隆農場83至89年間獲
    利共美金18萬元，合計折合新台幣915萬7,500元，為不足採
    ，被上訴人抗辯尚屬可信。從而，上訴人主張本於和解書第
    1、2條約定，民法第737條、第709條規定，請求被上訴人給
    付新台幣915萬7,500元，及自起訴狀繕本送達翌日起至清償
    日止，按年息5%計算之利息，為無理由，不應准許。其假執
    行之聲請亦失所附麗，應併予駁回。原審為上訴人敗訴之判
    決，及駁回其假執行之聲請，並無不合。上訴意旨指摘原判
    決不當，求予廢棄改判，為無理由，應予駁回。
七、本件事證已臻明確，兩造其餘攻擊防禦方法及未經援用之證
    據，經審酌後認與本判決結果不生影響，爰不一一論述。
八、據上論結，本件上訴為無理由，依民事訴訟法第449條第1項
    、第78條，判決如主文。
中    華    民    國    95    年    12    月     5    日
                    民事第十一庭
                        審判長法  官    鄭雅萍
                              法  官    蘇芹英
                              法  官    薛中興
正本係照原本作成。
如不服本判決，應於收受送達後20日內向本院提出上訴書狀，其
未表明上訴理由者，應於提出上訴後20日內向本院補提理由書狀
（均須按他造當事人之人數附繕本）上訴時應提出委任律師或具
有律師資格之人之委任狀；委任有律師資格者，另應附具律師資
格證書及釋明委任人與受任人有民事訴訟法第466條之1第1項但
書或第2項（詳附註）所定關係之釋明文書影本。
中    華    民    國    95    年    12    月    5     日
                              書記官    黃瑞芬
附註：
民事訴訟法第466條之1（第1項、第2項）：
對於第二審判決上訴，上訴人應委任律師為訴訟代理人。但上訴
人或其他法定代理人具有律師資格者，不在此限。
上訴人之配偶、三親等內之血親、二親等內之姻親，或上訴人為
法人、中央或地方機關時，其所屬專任人員具有律師資格並經法
院認為適當者，亦得為第三審訴訟代理人。


司法院資訊處製作；財團法人民間司法改革基金會備份。
